【裁判字號】    96,勞訴,149
【裁判日期】    970619
【裁判案由】    給付資遣費等
【裁判全文】
臺灣臺北地方法院民事判決             96年度勞訴字第149號
原      告    丁○○
兼上  一人
訴訟代理人    己○○
原      告    庚○○
              辛○○
兼上二人共同
訴訟代理人    甲○○
被      告    森台企業有限公司
法定代理人    壬○○
              丑○○
              癸○○
              子○○○
              寅○○
              巳○○
              辰○○原名許家.
              卯○○
              丙○○
被      告    丙○○
上二人共同
訴訟代理人    鄭世脩律師
複  代理人    成介之律師
上列當事人間請求給付資遣費等事件，本院於民國97年5月29日
言詞辯論終結，判決如下：
    主     文
被告森台企業有限公司應給付原告丁○○新臺幣伍拾肆萬貳仟玖
佰零元、原告己○○新臺幣拾壹萬柒仟佰零壹元、原告甲○○新臺幣拾貳萬壹仟捌佰壹拾元、原告辛○○新臺幣壹拾
壹萬肆仟佰柒拾貳元、原告庚○○新臺幣拾壹萬仟捌佰零
肆元，及均自民國九十六年五月十二日起至清償日止，按年息百
分之五計算之利息。
原告其餘之訴駁回。
訴訟費用由被告森台企業有限公司負擔。
本判決第一項於原告丁○○以新臺幣貳拾萬元、原告己○○以新
臺幣壹拾壹萬元、原告甲○○以新臺幣壹拾壹萬元、原告辛○○
以新臺幣伍萬元、原告庚○○以新臺幣壹拾壹萬元供擔保後，得
假執行。但被告森台企業有限公司如以新臺幣伍拾肆萬貳仟玖佰
零元為原告丁○○、以新臺幣拾壹萬柒仟佰零壹元為原告
己○○、以新臺幣拾貳萬壹仟捌佰壹拾元為原告甲○○、以
新臺幣壹拾壹萬肆仟佰柒拾貳元為原告辛○○、以新臺幣拾
壹萬仟捌佰零肆元為原告庚○○供擔保後，得免假執行。
原告其餘假執行之聲請駁回。
    事實及理由
一、按訴狀送達後，原告不得將原訴變更或追加他訴，但請求之
    基礎事實同一者，不在此限，民事訴訟法第255條第1項第2
    款定有明文。查本件原告就告丙○○部分所為訴之追加，所
    執之基礎原因事實仍係以兩造間存有僱傭契約關係，且被告
    丙○○為公司負責人對於公司業之執行，如有違返法令致他
    人受有損害時，對他人應與公司負連帶賠償之責等情為據，
    此對被告丙○○之防禦權並未造成明顯不利益，而原來已經
    進行過之訴訟資料與證據資料，仍有繼續使用之可能性及價
    值。是揆諸前開法條規定，應許原告所為訴之追加。
二、被告森台企業有限公司（下稱森台公司）已為解散登記，雖
    有選任林文淵為清算人，惟林文淵已具狀表示未就任，故本
    件仍應列全體股東為清算人，先予敘明。
三、原告聲明：被告應給付原告甲○○新臺幣（下同）321,813
    元，及自96年1月31日起至清償日止，按年息5％計算之利息
    ；被告應給付原告己○○317,301元，及自96年1月31日起至
    清償日止，按年息5％計算之利息；被告應給付原告丁○○
    542,903元，及自96年1月31日起至清償日止，按年息5％計
    算之利息；被告應給付原告庚○○313,804元，及自96年1月
    31日起至清償日止，按年息5％計算之利息；被告應給付原
    告辛○○114,372元，及自96年1月31日起至清償日止，按年
    息5％計算之利息；願供擔保，請准宣告假執行。並陳述：
    被告森台公司自89年起採利潤中心制，並自90年起於每年農
    曆年假前一次發放前一年度之業積獎金，其算法係依單筆訂
    單出貨金額之淨利達百分5者，則提撥銷貨總額百分之1並按
    比例分配作為各部門員工之業積獎金即保證年薪獎金，其比
    例為國外業務0.20％、國內業務0.15％、業務秘書0.1％、
    業務助理0.1％、船務部0. 10％、會計部0.15（由五位會計
    人員均分）及公司利潤0. 20％。其後自90年開始被告森台
    公司即依千禧年利潤中心制試營書規定，於每年農曆前一次
    發放系爭保證年薪獎金其發放多以開立支票方式支付原告，
    利潤中心制至今行之多年並非特例，是系爭業積獎金實為被
    告森台公司承諾員工之保證年薪獎金足證，另自採用利潤中
    心制度後，被告森台公司即縮減所有員工之福利，並自95
    年度開始扣減每位員工獎金10％～20％作為分擔補足政府規
    定應提撥之勞工退休準備金。惟於96年1月24日被告森台公
    司負責人即被告丙○○授權鄭世脩律師向被告森台公司員工
    公告，自該日起將進行公司法所規定之解散、清算並資遣全
    部員工（被資遣員工應有之資遣費及預告工資被告至今尚未
    給付，已另行起訴），而95年度每位員工應得之業積將金明
    細，已於96年1月31日交予鄭世脩律師請予審核發放，然鄭
    世脩律師回覆被告丙○○並無意支付每位員工應得之業積獎
    金，是原告依法提起本訴請求被告森台公司給付原告業積獎
    金即保證年薪獎金，而被告丙○○為被告森台公司負責人，
    自當對公司業務之執行違反法令致他人受有之損害與被告森
    台公司負連帶賠償責任。
四、被告均聲明：原告之訴駁回；如受不利益判決，願供擔保請
    准宣告免為假執行。並均陳述：
    業績獎金遍尋勞工法規，並非常態必定給付之標的即非勞工
    法規所得確保勞工必定領取之對項，其應以被告森台公司有
    所盈餘時方有所謂業積獎金概念，而被告森台公司年年報表
    製作虧損之狀態，是即無請求分發業積獎金之餘地，原告所
    述先前所得分發獎金之狀態，係由被告森台公司二位股東丙○○、寅○○於境外OBU公司，即模里西斯MIRACLE LAND CO
    ,LTD 公司、港商寶奧國際有限公司TOP OPALINTERNATIONLI
    MTED（下稱寶奧公司）、港商巨倫企業有限公司GREAT  LIF
    EENTERPRISESLIM TED（下稱巨倫公司）之盈餘分配予原告
    ，是被告森台公司之會計帳冊從未出現支出員工業績獎金之
    帳目，今上述三家境外公司於國內帳戶款項，均由股東寅○○掌管，且需由被告丙○○與股東寅○○共同會簽始得自該
    帳戶領取金錢，而今上二人已水火不容實不可能共同會簽或
    討論應否領取金錢，是被告森台公司之負責人即被告丙○○
    實無從領取該帳戶之金錢，況原告業另立聯全科技股份有限
    公司、恒久興股份有限公司及睿鴻國際股份有限公司擔任股
    東或任職，從事與被告森台公司相同之業務，被告森台公司
    負責人即被告丙○○更不可能給於原告業績獎金。另原告謂
    業績獎金為保證年薪獎金，被告於予否認，並認既所謂「保
    證年薪」，則保證之金額為何，未見原告說明，且原告每年
    所得金額不同，是不符保證之本質可證，再者被告並不否認
    港商寶奧國際有限公司及港商巨倫企業有限公司為被告森台
    公司之二個不同部門之觀念，惟除上述理論外被告實無法聯
    結何以上述二公司營運收益之盈餘分配，得由被告森台公司
    員工請求之基礎，且被告丙○○並無任何違反法令致他人受
    有損害行為，原告請求應無理由。
五、原告主張被告二人應給付業績獎金之情，已為被告所否認，
    並以前揭情詞置辯。經查：
    (一)被告固辯稱原告所稱之業績獎金係由港商寶奧國際有限公
      司及港商巨倫企業有限公司發給，與被告森台公司無涉云
      云，惟：
      １、原告已提出千禧年利潤中心制試營、利潤表為證（見
          本院卷第76頁至第80頁）。
      ２、證人乙○○即被告森台公司之前任會計亦證稱伊曾在
          森台公司任職，擔任會計的工作，也同時兼巨倫、寶
          奧公司的會計，除了伊之外還有四、五個會計，伊是
          從六十八年開始做到森台公司結束，伊每年輪流做這
          三家的帳，都會有接觸這三家的帳，巨倫、寶奧是香
          港登記的公司台灣並沒有登記，因為跟森台公司有關
          係，同是關係企業，由我們提供帳給香港作帳，巨倫
          及寶奧實際上並沒有經營，而是由森台操作業務，香
          港的部分只是做一些連繫工作，賺的錢的盈餘還是由
          森台的員工分享，員工的利潤表伊有制作，二千年開
          始員工一切福利都沒了只有領利潤，利潤是依一筆貨
          物出貨後如果有賺取百分之五以上的利潤，從出貨的
          金額提出百分之一分給員工、業務、會計、公司、船
          務、秘書等分享，由公司以現金給付，有時是開戊○○、丙○○的票，因為要不申報稅的緣故，但實際是
          由公司收到的貨款支付，利潤表是一年結算一次，每
          一筆貨都有報表可以結算等語（見本院卷第156頁反
          面）。
      ３、原告提出被告丙○○函請林文淵會計師將代收森台公
          司客戶寄來的支票存入巨倫公司銀行帳戶之函文上復
          記載「茲據當事人丙○○先生委稱：森台企業有限公
          司（下稱森台公司）係由本人及寅○○先生各出資一
          半，設立於民國63年，當時因公司法規定：有限公司
          股東必須滿五人始能成立，寅○○先生遂請巳○○、
          許國鋒（寅○○弟）出名，而本人則請本人之配偶子
          ○○○出任名義上之股東，惟實際出資及經營者仍是
          本人與寅○○先生，．。嗣後森台公司為方便與廠商
          之業務往來，及代收、代付森台公司之應收、應付款
          項，本人與寅○○先生又各自以自己名義，各出資二
          分之一於模里西斯成立MI RACLE LAND公司、於香港
          成立巨倫、寶奧公司，二人同時出任上述三家公司之
          董事．．該三家公司並無辦公處所，無員工，其一切
          客戶、作業、員工薪資及其他支出等均由森台公司負
          責。．．從森台公司與該三家公司之主要負責人、營
          業項目、主要構成員以及客戶方面觀察，皆形異而實
          同，且該三家公司並無員工，其成立僅係為了方便業
          務往來及代收款項而為森台公司所設，亦即森台公司
          之客戶將應給予森台公司之款項，由森台公司指示客
          戶存入該三家公司帳戶，或形式上以該三家公司形式
          上之交易名義人，實質上仍是森台公司之交易等詞（
          見本院卷第109頁、第110頁）。
      ４、互核上開證物及證詞之內容可知，巨倫、寶奧公司實
          際並未營業，縱使以該二公司名義所為交易，亦是由
          被告森台公司員工為之，換言之，被告森台公司僅係
          為方便與廠商之業務往來，及代收、代付森台公司之
          應收、應付款，始由股東另成立巨倫、寶奧公司，故
          原告受僱於被告森台公司之工作內容，實已包含巨倫
          、寶奧公司之業務，而以三家公司名義出貨之貨款盈
          餘，仍是由負責處理三公司業務之被告森台公司員工
          享有，故原告主張被告森台公司應支付業績獎金等語
          ，堪可採信。又上開業績獎金係以賺取之貨款達一定
          利潤時發給，與被告森台公司是否虧損無涉，被告另
          辯稱因被告森台公司年年虧損不應發給業績獎金云云
          ，顯不足採。
    (二)其次，原告就渠等95年度各別應領取之業績獎金即原告丁○○542,903元、原告己○○317,301元、原告甲○○321,
      813元、原告辛○○114,372元、原告庚○○313,804元，
      業提出利潤表為證，證人甘碧云復證述原告提出之利潤表
      是由會計制作一詞（見本院卷第156頁反面），足見原告
      請求被告森台公司給付上開金額之業績獎金應屬有據。至
      於被告辯稱原告另成立他家公司從事與被告森台公司相同
      業務云云，要與本件原告請求無關，尚非可取。
    (三)原告固另依公司法第23條第2項規定，請求被告丙○○應
      負連帶賠償責任，惟按公司法第23條規定係以負責人執行
      公司業務違反法令及該他人因此受有損害為要件，本件如
      前述，被告森台公司應給付積欠原告之業績獎金，惟此亦
      屬單純之債務不履行，尚非違背法令之行為，原告既未具
      體說明被告丙○○有何違背法令之行為，原告請求被告丙○○應負連帶賠償責任云云，自非有據。
六、綜上所述，原告請求被告森台公司應給付原告丁○○542,90
    3元、原告己○○317,301元、原告甲○○321,813元、原告
    辛○○114,372元、原告庚○○313,804元，洵屬正當，應予
    准許。又原告雖請求自96年1月31日起至清償日止，按年息
    5%計算之利息，惟原告並未說明利息起算日為96年1月31日
    之依據，故應以被告森台公司經原告催告履行之翌日，即支
    付命令繕本送達被告之翌日96年5月12日起計算利息，從而
    ，原告請求被告森台公司給付自96年5月12日起至清償日止
    ，按年息5%計算之利息，亦屬有據，應予准許。至原告逾上
    開部分之請求，不應准許，應予駁回。
七、兩造分別陳述願供擔保，請准宣告假執行及免假執行，就原
    告勝訴部分，經核並無不合，爰分別酌定相當擔保金額准許
    之，至原告敗訴部分，其假執行之聲請亦失所附麗，應併予
    駁回。
八、本件事證已臻明確，兩造其餘攻防，核與判決結果不生影響
    ，爰不一一引用，併此敘明。
九、據上論結，原告之訴為一部有理由，一部無理由，依民事訴
    訟法第79條、第390條第2項、第392條第2項，判決如主文。
中    華    民    國    97    年    6    月     19    日
                  勞工法庭      法  官  鄭佾瑩
以上正本係照原本作成
如對本判決上訴，須於判決送達後20日內向本院提出上訴狀
中    華    民    國    97    年    6    月     19    日
                                書記官  高雲龍


司法院資訊處製作；財團法人民間司法改革基金會備份。
